臺灣新北地方法院行政訴訟判決
111年度交字第192號
原      告  王俊義
被      告  新北市政府交通事件裁決處
                    設新北市○○區○○路0段000號2樓
上一代表人  李忠台  住同上
訴訟代理人  黃曉妍律師
上列當事人間因交通裁決事件，原告不服被告中華民國111年3月
11日新北裁催字第48-CN0000000號裁決，向本院提起行政訴訟，
本院判決如下：
    主  文
一、原告之訴駁回。
二、訴訟費用新臺幣300元由原告負擔。
    事實及理由
壹、程序方面：原告不服被告所為道路交通管理處罰條例第8條
    之裁決而提起撤銷訴訟，依行政訴訟法第237條之1 ，應適
    用交通裁決事件訴訟程序。又本件因卷證資料已經明確，本
    院依同法第237條之7規定，爰不經言詞辯論直接裁判。
貳、實體方面：
一、爭訟概要：緣原告王俊義駕駛其所有之車牌號碼000-0000號
    普通重型機車（下稱系爭機車），於民國（下同）110年11
    月25日12時48分許，行經新北市三重區自強路5段與仁愛街
    路口處為右轉時，因有「汽車駕駛人不依規定使用方向燈」
    之違規，經民眾於110年11月25日檢具違規採證影片向新北
    市政府警察局三重分局(下稱舉發機關)提出檢舉，經舉發機
    關檢視違規採證影片後認違規事證明確，遂於110年12月14
    日填製新北市警交大字第CN0000000號舉發違反道路交通管
    理事件通知單(下稱舉發通知單)予以舉發，記載應到案日期
    為111年1月28日前，案件並於110年12月14日入案移送被告
    處理。原告收受舉發通知單後，嗣於111年1月11日以線上方
    式提出申訴不服舉發，案經被告函請舉發機關查明原告陳述
    情節及違規當時情形後，仍認違規事實明確，被告為此乃依
    道路交通管理處罰條例第42條及違反道路交通管理事件統一
    裁罰基準表等規定，以111年3月11日新北裁催字第48-CN000
    0000號違反道路交通管理事件裁決書（下稱原處分）裁處原
    告罰鍰新臺幣（下同）1,200元。原告不服原處分，於是提
    起本件行政撤銷交通裁決訴訟。
二、原告起訴主張及聲明：
(一)主張要旨：
　1.微罪不舉：未使用方向燈違規記點為1點，可見尚屬輕微，
    且警察平時也都不抓，不信的話，可請裁決處提供某個區間
    民眾檢舉和警察檢舉的比例，且申訴中已提到是基於人身安
    全問題造成疏漏，該處卻未為考量亦未函復不同意理由，申
    訴中提了許多疑問卻都沒回復。由檢舉魔人提供的照片，明
    顯有一台違停汽車和一個違規行人走入車道，為了安全，原
    告手握車把剎車，注意該違停車輛是否會突開車門，該行人
    是否會突改變行進方向，以致於疏漏未打方向燈。試問法官
    、裁決處、警察局是否有行車經驗，在打了方向燈後，轉彎
    後發現該路況車況有問題會暫時讓方向燈閃著，等到確定安
    全無虞後才關閉方向燈，只是原告不幸在轉彎前遇到此種情
    形，希望可以從新審視，重輕處理。
  2.檢舉人是否為實名制：是否為本人，錄影器材是否合格，關
    於此點仍有疑義。
　3.違反憲法公平性、比例原則：　　
　⑴日前新聞報導，有人下雨穿雨衣被檢舉違停，儘可突顯檢舉
    制度之荒繆，檢舉達人已經殺紅眼了，加上行政機關裁量怠
    惰，要不是上傳網路、電視新聞、交通部會出來說話，最後
    還不是要打行政訴訟。
　⑵民眾檢舉即應裁罰，看似公平實則不公平，檢舉魔人等同於
    受委任，委託行使公權力，享權利卻不負擔任何義務責任，
    可以隨其心情好惡、恩怨、恣意檢舉，試問那一個法制國家
    有如此乖誕的制度，人民的負擔處分就立法來說不是應該更
    嚴謹嗎？
　⑶檢舉魔人的檢舉等同受委託行使公權力，因私怨、因同業或
    上傳網路因而獲利，這難道不和貪污、圖利沾上邊，另非每
    個人都有偷拍器器材，原本只是自保的，卻用來偷拍檢舉，
    是否想圖利業者，不然全台每人發一台偷拍器材，每個民眾
    都能像每個警察一樣可以檢舉，原告就覺得公平。
　⑷一般民眾竟可以非經精密檢驗之設備，無時無刻，無處不可
    的對週遭民眾進行蒐證及檢舉，卻無須受有執法單位的限制
    ，形成法秩序矛盾，亦讓憲法規範保障人民公共場域基本權
    利、隱私權之意旨蕩然無存。
  ⑸希望可請檢舉人提供其監視設備是否經過經濟部標準檢驗局
    檢驗合格以及定期檢驗合格的文件。
　4.希望可依穿雨衣檢舉，交通部表示依道路交通管理事件統一
    裁罰基準及處理細則第12條第1項第15款規定，因客觀具體
    事宜導致違規「是出於不得已的行為」可施以勸導免予舉發
    之案例重新審視，重新處分，從輕處理，給予原告一個改過
    的機會。
(二)聲明：原處分撤銷。
三、被告答辯及聲明：
(一)答辯要旨：
  1.自本件檢舉影片(採證光碟之「CN0000000.avi」，畫面時間
    12:47:58至12:48:04)內容以觀，當時仁愛街口燈號顯示圓
    形綠燈，原告騎乘系爭機車於仁愛街上，爾後右轉進入自強
    路5段，自應依道路交通安全規則使用右側方向燈，然於其
    轉彎期間均未見其右側方向燈亮起，核其行為確有「轉彎未
    依規定使用方向燈」之違規屬實，自為道路交通管理處罰條
    例第42條規制效力所及，被告據以作成裁罰處分應無不當。
  2.原告固於起訴狀中分別主張:「(一)檢舉人使用之儀器未經
    合格檢驗為辯。(二)本件違規情節輕微應勸導。」，然經被
    告審視本件事證後認其主張均不影響本件違規事實之認定，
    裁罰處分應予以維持，其理敘述如下：
　⑴就檢舉影像之拍攝儀器是否經合格審驗證明一事，現行法並
    未規定檢舉影像所使用之採證儀器須經任何國家審驗程序，
    查本件違規採證影像畫面連續、光澤自然且並無剪接痕跡，
    應已足夠證明違規事實之存在，其真偽已屬於無調查必要之
    事項。
  ⑵本件係違犯處罰條例第42條，而該舉發條款並非屬違反道路
    交通管理事件統一裁罰基準及處理細則(下稱處理細則)第12
    條第1項臚列得勸導之範圍。
  ⑶另原告雖以路邊有車輛違停，因害怕車門突然打開而發生意
    外，為注意路況而疏於使用方向燈等語主張其違規乃出於不
    得已行為應依處理細則第12條第1項第15款為勸導，經查檢
    舉影像(採證光碟之「CN0000000.avi」，畫面時間12:47:58
    至12:48:04)，仁愛街口機車停等區有一自小客違停，此與
    原告所稱相符，然依道路交通安全規則第102條第1項第4款
    規定:「右轉彎時，應距交岔路口三十公尺前顯示方向燈或
    手勢，換入外側車道、右轉車道或慢車道，駛至路口後再行
    右轉。…」及交通部62年7月14日交路字第12815號函就路口
    範圍以:「未設置號誌燈者，自四個轉角處起算。設有號誌
    燈者，自燈柱起算。劃有停止標線者，自停止標線起算。」
    認定，可知原告於距交岔路口30公尺前即應使用方向燈，而
    該自小客停放位置顯已處交岔路口30公尺內，原告主張為閃
    避該車而疏於打方向燈，並無可採，自不該當因客觀事實不
    得已違規而得勸導之態樣。
  3.再者，原告既為合法考領機車駕駛執照之人，有機車車籍查
    詢資料及駕駛人基本資料為憑，其對上述規定應知之甚詳，
    並應確實遵守，是原告前揭所述，無非單方所執之詞，委無
    足取， 3.綜上所述，被告依法裁處，應無違誤，原告之訴
    為無理由。
(二)聲明：原告之訴駁回。
四、爭點：
(一)被告認原告駕駛系爭機車，於110年11月25日12時48分許，
    行經新北市三重區自強路5段與仁愛街路口處為右轉時，有
    「汽車駕駛人不依規定使用方向燈」之違規行為，以原處分
    裁罰原告，是否合法有據？
(二)原告以檢舉人所使用之儀器未經合格檢驗，且當時路口有違
    停車輛與行人走入車道，為求安全閃避而疏漏未打方向燈，
    此屬出於不得己之客觀具體事實，得依違反道路交通管理事
    件統一裁罰基準及處理細則第12條第1項第15款規定，施以
    勸導，免予舉發等情，是否有理可採？
五、本院的判斷：
(一)前提事實：緣原告駕駛其所有之系爭機車，於110年11月25
    日12時48分許，行經新北市三重區自強路5段與仁愛街路口
    為右轉時，因有「汽車駕駛人不依規定使用方向燈」之違規
    ，經民眾於110年11月25日（符合行為時之道路交通管理處
    罰條例第7之1條所規定7日內之檢舉期限）檢具違規採證影
    片向舉發機關提出檢舉，經舉發機關檢視違規採證影片後認
    違規事證明確，遂於110年12月14日填製本案舉發通知單舉
    發，記載應到案日期為111年1月28日前，案件並於110年12
    月14日入案移送被告處理。嗣原告收受舉發通知單後，雖於
    111年1月11日以線上方式提出申訴不服舉發，然案經被告函
    請舉發機關查明原告陳述情節及違規當時情形後，仍認違規
    事實明確，被告為此乃依道路交通管理處罰條例第42條及違
    反道路交通管理事件統一裁罰基準表等規定，以原處分裁處
    原告罰鍰1,200元等情，此有檢舉明細資料、本案舉發通知
    單暨送達證明、違規查詢報表、原告111年1月11日之交通違
    規申訴資料、新北市政府警察局三重分局111年2月14日新北
    警重交字第1113809780號函、原處分書、駕駛人基本資料、
    機車車籍查詢、採證光碟、採證照片在卷可稽（分見本院卷
    第67頁、第69頁暨第73頁至第74頁、第71頁、第75頁、第77
    頁至第78頁、第79頁、第87頁、第89頁、第91頁、第19頁上
    方），核堪採認為真實。
(二)被告認原告駕駛系爭機車，於110年11月25日12時48分許，
    行經新北市三重區自強路5段與仁愛街路口處為右轉時，有
    「汽車駕駛人不依規定使用方向燈」之違規行為，以原處分
    裁罰原告，核屬合法有據。
　1.應適用之法令：
  ⑴按「行車遇有轉向、減速暫停、讓車、倒車、變換車道等情
    況時所用之燈光及駕駛人之手勢，應依下列規定：一、右轉
    彎時，應先顯示車輛前後之右邊方向燈光，或由駕駛人表示
    左臂向上，手掌向右微曲之手勢。」、「汽車駕駛人，應依
    下列規定使用方向燈：二、左（右）轉彎時，應先顯示車輛
    前後之左（右）邊方向燈光；變換車道時，應先顯示欲變換
    車道方向之燈光，並應顯示至完成轉彎或變換車道之行為。
    」道路交通安全規則第91條第 1項第1款、第109條第2項第2
    款乃分別定有明文。次按道路交通管理處罰條例第3條第8款
    規定汽車乃包括機車。至於於「汽車駕駛人，不依規定使用
    燈光者，處新臺幣一千二百元以上三千六百元以下罰鍰。」
    ，則為道路交通管理處罰條例第42條所明文。
  ⑵次按違反道路交通管理事件統一裁罰基準及處理細則第 1條
    規定：「本細則依道路交通管理處罰條例第92條第 4項規定
    訂定之」、第2條第 1項、第2項規定：「處理違反道路交通
    管理事件之程序及統一裁罰基準依本細則之規定辦理。前項
    統一裁罰基準，如附件違反道路交通管理事件統一裁罰基準
    表。」，核上開統一裁罰基準及處理細則之規定，就其立法
    目的及功能，乃為防止處罰機關枉縱或偏頗，依道路交通管
    理處罰條例第92條第 4項所授權交通部會同內政部訂定「違
    反道路交通管理事件統一裁罰基準及處理細則」及其附件「
    違反道路交通管理事件統一裁罰基準表」，用以維持裁罰之
    統一性與全國因違反道路交通管理事件受處罰民眾之公平，
    不因裁決人員不同，而生偏頗，寓有避免各監理機關於相同
    事件恣意為不同裁罰之功能，並非法所不許，於憲法上保障
    人民財產權之意旨並無牴觸（此並有改制前司法院大法官會
    議釋字第511號解釋意旨理由足資參照），並無違反法律保
    留原則。再依本件違規行為時點之違反道路交通管理事件統
    一裁罰基準表記載，機車或小型車駕駛人，不依規定使用燈
    光，於期限內繳納或到案聽候裁決者，應處罰鍰1200元。核
    此規定，既係基於母法之授權而為訂定，且就違反道路交通
    管理事件統一裁罰基準及處理細則附件所示統一裁罰基準表
    中有關道路交通管理處罰條例第42條之裁罰基準內容（基準
    表區分機車或小型車、大型車，並以行為人之違規是否於期
    限內繳納或到案聽候裁決者及其逾越到案期限在30日內、30
    日以上60 日以內及60日以上者，分別裁處以不同罰鍰標準
    ，符合相同事件相同處理，不同事件不同處理之平等原則。
    ），並未牴觸母法，是被告自得依此基準而為裁罰。
  2.查，依新北市政府警察局三重分局111年2月14日新北警重交
    字第1113809780號函文說明三所記載：「查MPZ-0736號車經
    民眾檢舉於110年11月25日12時48分在三重區自強路5段(與
    仁愛街口)轉彎不依規定使用方向燈，經舉發員警檢視民眾
    提供佐證影片，違規事實明確，依道路交通管理處罰條例舉
    發……………」(見本院卷第78頁)，可知本件乃民眾檢舉案件，
    經舉發機關審視檢舉民眾提出之違規採證錄影後，即認本件
    原告所有之系爭機車於舉發時地轉彎時，有未打方向燈之違
    規事實，遂予舉發。本院乃觀諸原告起訴狀所檢附本案舉發
    通知單上之採證照片(見本院卷第19頁上方)所示內容，亦可
    見原告騎乘系爭機車(即照片內以黃色圓圈所標示之機車)行
    駛在停止線前之機車停等區時即未打右轉方向燈，隨後，原
    告即騎乘系爭機車跨越停止線，並穿越行人道而右轉行駛，
    其間仍未見該系爭機車有打右轉方向燈等情，此即核與上開
    新北市政府警察局三重分局111年2月14日新北警重交字第11
    13809780號函文所述相符，準此，足認原告駕駛系爭機車，
    於110年11月25日12時48分許，行經新北市三重區自強路5段
    與仁愛街路口處為右轉時，確有「汽車駕駛人不依規定使用
    方向燈」之違規行為，被告據此以原處分裁罰原告，即核屬
    合法有據。
(三)原告以檢舉人所使用之儀器未經合格檢驗，且當時路口有違
    停車輛與行人走入車道，為求安全閃避而疏漏未打方向燈，
    此屬出於不得己之客觀具體事實，而得依違反道路交通管理
    事件統一裁罰基準及處理細則第12條第1項第15款規定，施
    以勸導，免予舉發等情，均非有理，自不可採。
  1.查，原告雖以檢舉人所使用之儀器未經合格檢驗為由，主張
    本件採證有違法情事。惟按道路交通管理處罰條例第7條之1
    規定既明確賦予檢舉人提供資料之法律效力，且無規定檢舉
    民眾須以合格檢驗之科學儀器取得證據資料，始可提出檢舉
    。另就本案之違規採證影片，所拍攝之影像內容流暢，其場
    景、光影、色澤均屬正常而自然呈現，亦尚難認有經他人以
    變造方式竄改之可能，此並有採證光碟可資佐證（見本院卷
    第91頁）。是以，原告以檢舉人所持之錄影設備未經中央標
    準檢驗機關檢驗合格為由，主張原處分應予撤銷，即屬無理
    難採。
　2.至於原告另主張當時路口有違停車輛與行人走入車道，為求
    安全閃避而疏漏未打方向燈，此屬出於不得己之客觀具體事
    實，而得依違反道路交通管理事件統一裁罰基準及處理細則
    第12條第1項第15款規定，施以勸導，免予舉發乙節。然按
    道路安全規則第102條第1項第4款規定:「右轉彎時，應距交
    岔路口三十公尺前顯示方向燈或手勢，換入外側車道、右轉
    車道或慢車道，駛至路口後再行右轉。…」，可知原告如欲
    在交岔路口右轉時，依法應在路口前方30公尺處前即應打右
    轉方向燈，以提早警示週圍行駛之車輛。準此以言，縱使觀
    諸本院卷第19頁上方之最左側採證照片內，見有如原告起訴
    所陳稱之一輛汽車違規停在停止線前之機車停等區以及有一
    位身穿黑色之行人步行在停止線上之道路，然此違規停車之
    車輛與黑衣行人之位置均是在停止線附近處，亦即該車輛及
    行人之位置均是在路口前方30公尺以內，則原告依法應打右
    轉方向燈之義務，係早在路口前方30公尺以前即應顯示右轉
    方向燈，換言之，倘如原告遵守規定在路口前方30公尺前即
    已有打右轉方向燈時，即不受前開違規停車之車輛或行人有
    所影響，則原告捨此未為而致疏漏未打右轉方向燈，主觀上
    縱無故意，亦有過失之可歸責事由至明。是以，參酌舉發當
    時原告倘如在路口前方30公尺前有打方向燈即不受違規停車
    之車輛與行人之影響之客觀具體事實而論，原告此一未打方
    向燈之情況即非出於不得已之行為，從而原告上開主張，即
    難採之。
(四)本件判決基礎及所揭事證已臻明確，兩造其餘攻擊防禦方法
    經本院審核後，已與本案爭點無涉，並對於本件判決結果不
    生影響，爰無庸一一再加論述，爰併敘明。
(五)本件第一審裁判費新臺幣300元，應由敗訴之原告負擔，所
    以確定如主文第2項所示。
六、結論：原處分並無違誤，原告訴請撤銷為無理由，應予駁回
    。
中　　華　　民　　國　　111 　年　　6 　　月　　29　　日
                  行政訴訟庭  法  官  楊志勇
上為正本係照原本作成。
如不服本判決，應於判決送達後20日內，向本院提出上訴狀，上
訴狀並應記載上訴理由，表明關於原判決所違背之法令及其具體
內容或依訴訟資料可認為原判決有違背法令之具體事實，並繳納
上訴費新臺幣750元。 其未表明上訴理由者，應於提出上訴後20
日內向本院補提理由書（上訴狀及上訴理由書均須按他造人數附
繕本），如逾期未提出上訴理由書者，本院毋庸再命補正，由本
院逕以裁定駁回上訴。
                              書記官  李懿淳
中　　華　　民　　國　　111 　年　　6 　　月　　30　　日